【裁判字號】    98,台非,220
【裁判日期】    980813
【裁判案由】    違反家庭暴力防治法
【裁判全文】
最高法院刑事判決              九十八年度台非字第二二０號
上  訴  人  最高法院檢察署檢察總長
被      告  甲○○
上列上訴人因被告違反家庭暴力防治法案件，對於台灣高等法院
台中分院中華民國九十八年四月三十日第二審確定判決（九十八
年度上易字第五一六號，起訴案號：台灣彰化地方法院檢察署九
十七年度偵字第一一三０五號），認為違法，提起非常上訴，本
院判決如下：
    主  文
原判決關於違背法令之部分撤銷。
    理  由
非常上訴理由稱：「按判決不適用法則或適用不當者，為違背法
令，刑事訴訟法第三百七十八條定有明文。又家庭暴力防治法第
十五條第一項規定：通常保護令之有效期間為一年以下，自「核
發時起」生效。可知此係為保護家庭暴力之被害人，避免被害人
在保護令核發後至送達前產生空窗期，故送達與否僅為被告是否
知悉保護令內容之證明方式之一。查被告甲○○坦承警方於九十
七年七月六日有執行本件台灣彰化地方法院以九十七年度家護字
第三三一號所核發之通常保護令，並知悉保護令內容，被告既明
知保護令之內容，且該保護令自九十七年六月二十七日核發時起
即生效，仍故意違反保護令中遠離被害人住居所之命令，業已構
成違反保護令罪之犯行甚明。原判決未予審酌家庭暴力防治法第
十五條第一項之規定，遽以保護令實際上未送達予被告為由，認
定保護令對被告不生效力，判決被告無罪，顯然違反上開法條規
定及保護令之立法意旨，自有判決不適用法則之違背法令。案經
確定，爰依刑事訴訟法第四百四十一條、第四百四十三條提起非
常上訴，以資糾正。」等語。
本院按判決不適用法則或適用不當者，為違背法令，刑事訴訟法
第三百七十八條定有明文。又家庭暴力防治法第十五條第一項規
定：通常保護令之有效期間為一年以下，自核發時起生效。其係
保護令之程序關於通常保護令生效之特別規定，依家庭暴力防治
法第二十條第二項規定，自應逕予適用，即通常保護令自核發時
起生效，不再準用非訟事件法或民事訴訟法有關裁定生效之規定
。至於通常保護令已否合法送達於當事人，係屬審酌當事人抗告
期間能否起算之事項，而與其生效與否不生影響；又於通常保護
令生效後，倘相對人猶不知通常保護令所定內容，而有違反通常
保護令之行為，應否成立家庭暴力防治法第六十一條之違反保護
令罪，核屬判斷相對人有無犯罪故意之範疇，應予辨明。本件原
確定判決理由說明台灣彰化地方法院於民國九十七年六月二十七
日核發九十七年度家護字第三三一號民事通常保護令，應依家庭
暴力防治法第二十條第一項規定，準用民事訴訟法有關裁定送達
之規定。而上開通常保護令核發後，彰化縣警察局田中分局警員
於執行時，雖已告知相對人即被告甲○○該通常保護令之內容，
然迄未合法送達於被告，尚未對被告發生效力，被告縱有實行違
反通常保護令所定有關應遠離被害人住居所至少一百公尺之行為
，仍不能成立家庭暴力防治法第六十一條第四款之違反保護令罪
，因而撤銷第一審之科刑判決，改判諭知被告無罪，揆之首開說
明，核有判決適用法則不當之違法。又原判決雖非不利於被告，
但所涉及法律見解具有原則上之重要性，與統一法令適用有關，
應認有提起非常上訴之必要。案經確定，非常上訴意旨執以指摘
，洵有理由。惟原判決既非不利於被告，應由本院將原判決關於
上述違背法令之部分撤銷，以資糾正。
據上論結，應依刑事訴訟法第四百四十七條第一項第一款前段，
判決如主文。
中    華    民    國  九十八  年    八    月   十三   日
                      最高法院刑事第十二庭
                          審判長法官  黃  一  鑫
                                法官  張  春  福
                                法官  林  勤  純
                                法官  李  錦  樑
                                法官  陳  國  文
      本件正本證明與原本無異
                                      書  記  官
中    華    民    國  九十八  年    八    月   十九   日
                                                      Ｅ


司法院資訊處製作；財團法人民間司法改革基金會備份。
